臺灣高等法院高雄分院民事裁定　　　　　96年度破抗字第87號
抗　告　人　甲○○
上列抗告人因宣告破產事件，對於民國96年7 月27日臺灣高雄地
方法院96年度破字第43號所為裁定提起抗告，本院裁定如下：
    主  文
抗告駁回。
抗告程序費用由抗告人負擔。
    理  由
一、按破產管理人之報酬，為財團費用；破產人及其家屬之必要
    生活費，視為財團費用；財團費用及財團債務，應先於破產
    債權，隨時由破產財團清償之，破產法第95條第1 項第3 款
    、第2 項、第97條分別定有明文。又破產固係對於債務人不
    能清償債務者宣告之，但法院就破產之聲請，以職權為必要
    之調查，確係毫無財產，則破產財團即不能構成，無從依破
    產程序清理其債務，自應依同法第63條以裁定駁回其聲請（
    司法院院字第1505號亦著有解釋）。是以法院就破產之聲請
    ，應依職權為必要之調查，倘債務人確係毫無財產可構成破
    產財團，或債務人之財產不敷清償破產財團之費用及財團之
    債務，無從依破產程序清理其債務時，應以無宣告破產之實
    益，裁定駁回聲請（最高法院86年度台抗字第479 號裁定意
    旨參照）。
二、聲請及抗告意旨略以：抗告人現收入不穩定，尚須負擔家庭
    開銷，另有患有高血壓之父親需扶養，長期入不敷出，致負
    有債務。抗告人目前財產僅有新台幣（下同）250,000 元，
    而負債為1,243,721 元，已達無法清償債務之程度，符合宣
    告破產之要件。原裁定竟以抗告人現有資產過低，且抗告人
    未來收入不得計入破產財團，尚無破產實益為由，駁回抗告
    人之聲請，實有不當，爰求予廢棄原裁定云云。
三、經查：
  (一)抗告人分別積欠中國信託商業銀行股份有限公司666,791 元
    、國泰世華商業銀行股份有限公司342,669 元、台灣銀行鳳
    山分行75,835元、聯邦商業銀行股份有限公司199,749 元，
    合計為1,285,045 元之事實，業經原法院依職權向各該債權
    人查詢無訛，有各債權人之回函在卷可稽（原審卷第57至71
    頁）。而抗告人雖主張其每月薪資25,000元，並有現金250,
    000 元等情，惟抗告人迭於原審及本院具狀陳明：伊現收入
    不穩定，領有清寒證明書等語，並提出清寒證明書為證（原
    審卷第3 、6 頁、本院卷第4 頁），是縱使抗告人目前有工
    作，亦無法證明其於破產程序進行中仍有穩定之收入來源，
    尚難將其每月薪資25,000元之主張列入其資產。另抗告人雖
    於93年度所得收入為138,312 元，於94年度所得收入為143,
    106 元，此有稅務電子閘門財產所得調件明細表可參（原審
    卷第35至39頁），然既未經抗告人陳報為其資產，自不能認
    抗告人目前尚有該筆財產存在。準此，抗告人現有財產僅有
    現金250,000 元，則抗告人主張其資產已不能清償債務，堪
    信為實在。
  (二)又破產管理人之報酬、破產人及其家屬之必要生活費，均屬
    財團費用，應先於破產債權而受清償，業如前述。依目前破
    產實務，破產管理人之報酬約為50,000元，破產程序包括召
    開債權人會議、陳報債權債務、查明債務人財產及有無隱匿
    情形、出售資產、分配破產財團等，程序繁雜，所費多時，
    則以最低之破產處理期間1 年計，依抗告人於原審陳稱：伊
    每月支出家庭生活費用合計為23,700元等語（原審卷第40、
    45頁），是抗告人個人及其家屬每年必要生活費約為284,40
    0 元（計算式：23,700×12＝284,400 ），則如准予破產，
    此期間內抗告人所須支出之財團費用至少為334,400 元（計
    算式：50,000＋284,400 ＝334,400 ），已超出其目前財產
    。從而，經扣除應支出之財團費用後，抗告人已無任何餘額
    可供清償破產債權，自無從依破產程序清理其債務。
四、綜上所述，抗告人之財產於扣除破產管理人之報酬及生活費
    用後，既無任何餘額可構成破產財團以清償破產債權，其即
    無從依破產程序清理其債務，揆諸首開說明，本件自無宣告
    破產之實益，是抗告人聲請宣告破產為無理由，不應准許。
    原裁定駁回抗告人之破產聲請，其理由雖與本院認定不同，
    惟結論一致，仍應予維持。抗告意旨指摘原裁定不當，求予
    廢棄，並無理由，應予駁回。
據上論結，本件抗告為無理由，應依破產法第5 條，民事訴訟法
第495 條之1 第1 項、第449 條第2 項、第95條、第78條，裁定
如主文。
中　　華　　民　　國　　96　　年　　9 　　月　　27　　日
                            民事第五庭
                                審判長法官  蔡明宛
                                法      官  曾錦昌
                                法      官  魏式璧
以上正本證明與原本無異。
本件不得再抗告。
中　　華　　民　　國　　96　　年　　9 　　月　　27　　日
                                書  記  官  鄭翠芬
